臺灣高等法院刑事判決　　　　　　　 100年度上訴字第3216號
上　訴　人
即　被　告　鄭家仁
上列上訴人因違反毒品危害防制條例案件，不服臺灣板橋地方法
院100年度訴緝字第195號，中華民國100年9月23日第一審判決（
起訴案號：臺灣板橋地方法院檢察署100年度偵字第4644號、100
毒偵字第8號），提起上訴，本院判決如下：
    主  文
上訴駁回。
    事  實
一、鄭家仁於民國88年間因施用毒品案件，經臺灣板橋地方法院
    以88年度毒聲字第7140號裁定送觀察勒戒後，因認無繼續施
    用毒品傾向，於88年11月29日執行完畢釋放，經臺灣板橋地
    方法院檢察署檢察官以88年度毒偵字第2545號為不起訴處分
    確定。復於89年間，因施用毒品案件，經臺灣板橋地方法院
    以89年度毒聲字第4978號裁定送觀察勒戒，因認有繼續施用
    毒品傾向，再經臺灣板橋地方法院以89年度毒聲字第5252號
    裁定令入戒治處所接受強制戒治1年，而於90年3月16日停止
    處分出監，另經檢察官提起公訴，經臺灣板橋地方法院以89
    年度板簡字第1749號判決判處有期徒刑6月。詎其猶不知悔
    改，於前述觀察勒戒執行完畢釋放，又因施用毒品案件，經
    臺灣板橋地方法院於89年間，以前揭判決判處有罪確定後，
    明知海洛因及甲基安非他命分別係毒品危害防制條例所規定
    之第一、二級毒品，依法不得擅自持有及施用，竟基於持有
    第二級毒品之犯意，於99年12月6日某時許，在新北市○○
    區○○路某處，以新臺幣45,400元之代價，向年籍姓名不詳
    綽號「阿三」之成年男子，購得第二級毒品甲基安非他命13
    包（驗前總純質淨重35.37公克；驗餘總淨重36.34公克）而
    持有之；復基於同時施用第一級毒品海洛因、第二級毒品甲
    基安非他命之犯意，於同日晚上某時許，在新北市○○區○
    ○路某處，取用部分自「阿三」所購得之上開甲基安非他命
    毒品，以將甲基安非他命及來源不詳之海洛因毒品置於玻璃
    球內以火燒烤後，用鼻子吸食煙霧之方式，同時施用海洛因
    及甲基安非他命毒品乙次。嗣為警於99年12月7日凌晨2時30
    分許，在新北市○○區○○路69號前查獲，並當場扣得前開
    甲基安非他命13包，且徵得其同意採集尿液檢體送驗後，結
    果呈鴉片類及安非他命類陽性反應，而查悉上情。
二、案經新北市政府警察局三重分局移送臺灣板橋地方法院檢察
    署檢察官偵查起訴。
    理  由
一、上揭事實，業據被告於警詢、偵查原審及本院審理時供承不
    諱，且扣案之白色晶體13包（均含包裝袋，驗前總純質淨重
    35.37公克；驗餘總淨重36.34公克，純度約97％），經送驗
    後，確均含有甲基安非他命成分，有內政部警政署刑事警察
    局99年12月30日刑鑑字第0990173219號鑑定書1份在卷可參
    （見100年度毒偵字第8號偵查卷第46頁）；此外，參酌被告
    為警查獲後所採集之尿液，經送台灣檢驗科技股份有限公司
    檢驗結果，確呈鴉片類、安非他命類陽性反應以觀，有該公
    司2011年1月6日濫用藥物檢驗報告（檢體編號：C0000000號
    ）、新北市政府警察局三重分局查獲毒品案件被移送者姓名
    、代碼對照表各1紙在卷可稽（見同上偵查卷第45、13頁）
    。是被告上開自白應與事實相符，堪可採信。從而，本案事
    證明確，被告同時施用第一級、第二級毒品及持有第二級毒
    品20公克以上之犯行，堪以認定。
二、按毒品危害防制條例於92年7月9日修正公布，自93年1月9日
    施行，其中第20條、第23條將施用毒品之刑事處遇程序，區
    分為「初犯」及「5年內再犯」、「5年後再犯」，依其立法
    理由之說明：「初犯」，經觀察、勒戒或強制戒治後，應為
    不起訴處分或不付審理之裁定；經觀察、勒戒或強制戒治執
    行完畢釋放後，「5年內再犯」者，因其再犯率甚高，原實
    施之觀察、勒戒及強制戒治既已無法收其實效，爰依法追訴
    或裁定交付審理。至於經觀察、勒戒或強制戒治執行完畢釋
    放後，「5年後再犯」者，前所實施之觀察、勒戒或強制戒
    治已足以遮斷其施用毒品之毒癮，為期自新及協助其斷除毒
    癮，仍適用「初犯」規定，先經觀察、勒戒或強制戒治之程
    序。從而依修正後之規定，僅限於「初犯」及「5年後再犯
    」二種情形，始應先經觀察、勒戒或強制戒治程序。倘被告
    於5年內已再犯，經依法追訴處罰，縱其第3次（或第3次以
    上）再度施用毒品之時間，在初犯經觀察、勒戒或強制戒治
    執行完畢釋放5年以後，已不合於「5年後再犯」之規定，且
    因已於「5年內再犯」，顯見其再犯率甚高，原實施觀察、
    勒戒或強制戒治，已無法收其實效，即應依該條例第10條處
    罰。（最高法院95年第7次刑事庭會議決定意旨、95年度台
    非字第65號刑事判決意旨參照）。查本件被告前因施用毒品
    案件，經臺灣板橋地方法院以88年度毒聲字第71 40號裁定
    送觀察勒戒後，因認無繼續施用毒品傾向，於88年11月29日
    執行完畢釋放，經臺灣板橋地方法院檢察署檢察官以88年度
    毒偵字第2545號為不起訴處分確定。復於89年間，因施用毒
    品案件，經臺灣板橋地方法院以89年度毒聲字第49 78號裁
    定送觀察勒戒，因認有繼續施用毒品傾向，再經臺灣板橋地
    方法院以89年度毒聲字第5252號裁定令入戒治處所接受強制
    戒治1年，而於90年3月16日停止處分出監，另經檢察官提起
    公訴，經臺灣板橋地方法院以89年度板簡字第1749號判決判
    處有期徒刑6月在案等情，有本院被告前案紀錄表1份在卷可
    按，其於觀察勒戒執行完畢釋放後5年內有再犯施用毒品之
    情事，揆諸上揭說明，雖本次施用海洛因、甲基安非他命之
    犯行距初犯經觀察勒戒執行完畢釋放日已逾5年，自仍應依
    法追訴、處罰。
三、又按海洛因、甲基安非他命分別係毒品危害防制條例第2條
    第2項第1款、第2款所稱之第一級、第二級毒品，不得非法
    持有及施用。再按所謂高度行為吸收低度行為乃係基於法益
    侵害之觀點，認為當高度行為之不法內涵足以涵蓋低度行為
    時，方得論以吸收犯。98年5月20日修正之毒品危害防制條
    例既將同屬持有毒品行為之處罰依數量多寡而分別以觀，顯
    見立法乃係有意以持有毒品數量作為評價持有毒品行為不法
    內涵高低之標準，並據此修訂持有毒品罪之法定刑，俾使有
    所區隔。因此吾人應可推知當行為人持有毒品數量達法定標
    準以上者，由於此舉相較於僅持有少量毒品之不法內涵較高
    、法定刑亦隨之顯著提升，縱令行為人係為供個人施用而1
    次購入，由於該等行為不法內涵非原本施用毒品行為所得涵
    蓋，自不得拘泥於以往施用行為吸收持有行為之既定見解，
    應本諸行為不法內涵高低行為判斷標準，改認持有法定數量
    以上毒品之行為屬高度行為而得吸收施用毒品行為，或逕認
    施用毒品之輕行為當為持有超過法定數量毒品之重行為所吸
    收，方屬允當（本院暨所屬法院98年法律座談會刑事類提案
    第15號研討結果參照）。準此，本件被告於99年12月6日購
    得上開扣案13包甲基安非他命，而被告所持有13包第二級毒
    品甲基安非他命之純質淨重已達20公克以上，是揆諸前開說
    明，被告購買毒品後持以施用第二級毒品甲基安非他命之行
    為，應為其持有扣案甲基安非他命毒品之行為所吸收。是核
    被告所為，係犯毒品危害防制條例第11條第4項持有第二級
    毒品純質淨重20公克以上之罪及同條例第10條第1項之施用
    第一級毒品罪。又其持有第一級毒品之低度行為，為其施用
    第一級毒品之高度行為所吸收；其施用第二級毒品之低度行
    為，為其持有超過法定數量第二級毒品之高度行為所吸收，
    均不另論罪。又起訴意旨雖認被告於前開時地係分別施用第
    一級、第二級毒品各1次，惟公訴人於原審審理時，業已更
    正此部分事實為同時施用，核與被告於原審審理中之自白相
    符，是被告係以一行為同時觸犯施用第一級毒品與持有第二
    級毒品純質淨重20公克以上之2罪，為想像競合犯（因施用
    第一級毒品罪及持有第二級毒品純質淨重20公克以上之罪，
    各與施用第二級毒品罪間具一行為關係，因而將前揭二罪依
    想像競合犯論處，此即所謂連結效果理論），且應從持有第
    二級毒品純質淨重20公克以上之重罪處斷。
四、原審認被告罪證明確，適用毒品危害防制條例第10條第1項
    、第2項、第11條第4項、第18條第1項，刑法第11條、第55
    條之規定，及審酌被告雖經觀察勒戒、強制戒治，卻仍未能
    戒斷施用毒品惡習，屢犯施用毒品之罪，並變本加厲持有數
    量非寡之甲基安非他命毒品，所為誠有非是，惟念及被告犯
    後於本院審理中已坦承犯行，態度尚可，兼衡其犯罪之動機
    、目的、手段及智識程度等一切情狀，量處有期徒刑2年。
    復說明扣案之白色晶體13包【均含包裝袋，驗前總純質淨重
    35.37公克；驗餘總淨重約36.34公克（計算式：驗前毛重40
    .7公克－包裝塑膠袋總重4.23公克－取驗毒品重量0.13公克
    ＝36.34公克）】，經送驗後，確含有甲基安非他命成分，
    已如前述，又包裹前開甲基安非他命之外包裝袋13包，因與
    該等毒品於物理外觀上附合而難予析離，且如強予析離至完
    全無殘渣留存，將耗費相當之時間、人力與經費，於經濟上
    顯無實益，依社會一般通念，堪認該包裝袋已與查獲之甲基
    安非他命結合成為一體而無從強加析離，是上開毒品既屬毒
    品危害防制條例18條第1項前段所規定之違禁物，亦應併予
    宣告沒收銷燬之；至送鑑耗損之甲基安非他命粉末既已滅失
    ，自無庸再予宣告沒收銷燬之必要。其認事用法及量刑，均
    無違誤，被告上訴意旨，指摘原判決量刑過重云云，為無理
    由，其上訴應予駁回。
據上論斷，應依刑事訴訟法第368條，判決如主文。
本案經檢察官張啟彬到庭執行職務。
中    華    民    國   100    年    12    月    28    日
            刑事第一庭    審判長法  官   葉騰瑞
                                法  官   彭政章
                                法  官   莊明彰
以上正本證明與原本無異。
如不服本判決，應於收受送達後10日內向本院提出上訴書狀，其
未敘述上訴之理由者並得於提起上訴後10日內向本院補提理由書
（均須按他造當事人之人數附繕本）「切勿逕送上級法院」。
                                書記官   陳藝文
中    華    民    國   100    年    12    月    28    日